【裁判字號】    99,金上訴,13
【裁判日期】    990513
【裁判案由】    違反期貨交易法等
【裁判全文】
臺灣高等法院刑事判決                99年度金上訴字第13號
上  訴  人
即  被  告  己○○
選任辯護人  謝協昌律師
上列上訴人因違反期貨交易法等案件，不服臺灣臺北地方法院98
年度金訴字第55號，中華民國98年12月14日第一審判決（起訴案
號：臺灣臺北地方法院檢察署98年度偵字第10515 號），提起上
訴，本院判決如下：
    主  文
上訴駁回。
    事  實
一、己○○原係德信證券公司及吉祥證券公司之營業員，具證券
    及期貨從業人員證照，明知依公司法之規定，未經設立登記
    ，不得以公司名義經營業務或為其他法律行為；復明知依期
    貨交易法規定，非期貨商除本法另有規定外，不得經營期貨
    交易業務及期貨商須經主管機關之許可並發給許可證照，始
    得營業。惟渠為謀經營地下期貨交易牟取不法利益，竟自民
    國（下同）94年8月起，於設於臺北市○○區○○路2段41號
    玉山銀行信義分行旁之大樓10樓租用辦公室，僱用李佳玲為
    行政助理，指示李佳玲負責接聽客戶電話下單，李佳玲即與
    己○○共同基於違反前開公司法及期貨交易法之故意，明知
    「台灣期貨公司」並未經主管機關設立登記及許可發給證照
    ，竟由己○○以未經公司設立登記之「台灣期貨公司」名義
    經營以台灣股票大盤指數為標的之期貨交易，並提供免費股
    票及期貨資訊等服務，己○○並請渠不詳年籍姓名之朋友介
    紹客戶，李佳玲則於前揭「台灣期貨公司」辦公室內，利用
    電話聯絡接受客戶下單及結算盈虧，以免收保證金為賣點招
    攬客戶進行台股指數期貨交易，方式為客戶可自行設定漲跌
    指數，輸贏每點新臺幣（下同）200元，向客戶收取每口200
    元至400 元手續費，當天或當週（每星期五）結算盈虧之方
    式對賭，李佳玲並負責通知客戶渠所結算客戶下單賺賠之結
    果。如客戶下單獲有利潤，公司於扣除手續費後，將利潤匯
    款到客戶於加入會員時所指定之銀行帳戶，如客戶下單虧損
    時，則要求客戶匯款至李佳玲玉山商業銀行信義分行000000
    0000000 號帳戶、李慧文台新銀行00000000000000號帳戶、
    朱雲彪國泰世華銀行大安分行000000000000號帳戶、李龍泉
    玉山銀行信義分行0000000000000 號帳戶及張采宣玉山銀行
    信義分行0000000000000 號帳戶結算，先後招攬甲○○、乙
    ○○、丁○○、子○○、癸○○、丙○○、張昌興、戊○○
    、辛○○及壬○○等不特定民眾進行地下期貨交易。總計自
    94年8月迄96年6月間，己○○經營地下期貨業務，交易金額
    共計1 億1000萬元，獲利達2200萬元，己○○則先後將經營
    地下期貨交易所得，匿藏於前揭李佳玲等銀行帳戶內。
二、案經法務部調查局台北市調查處移送臺灣臺北地方法院檢察
    署檢察官偵查起訴。原審於準備程序進行中，被告就被訴事
    實為有罪之陳述，經告知簡式審判程序之旨，並聽取公訴人
    、被告之意見後，由原審合議庭裁定由受命法官獨任進行簡
    式審判程序。
    理  由
一、本案認定犯罪事實所引用之卷證資料（包含文書證據、物證
    等證據），並無證據證明係公務員違背法定程序所取得，且
    被告己○○於本院審理終結前就該卷證資料之證據能力均表
    示無意見（按原審行簡式審判程序、本院行通常審判程序）
    ，又卷內之文書證據，亦無刑事訴訟法第一百五十九條之四
    之顯有不可信之情況與不得作為證據之情形，則依刑事訴訟
    法第一百五十九條之五之規定，本案認定犯罪事實所引用之
    卷證資料，均有證據能力。
二、上開犯罪事實，業據被告己○○於警詢、偵查及原審審理中
    自白不諱，核與共同被告李佳玲、及證人劉芳豔、戊○○、
    辛○○、張昌興、庚○○、丙○○、癸○○、甲○○、子○
    ○、乙○○及丁○○證述情節大致相符，並扣有李慧文台新
    銀行帳號00000000000000號存摺、李佳玲玉
    山銀行帳號0000000000000號存摺、朱雲彪國
    泰世華銀行帳號000000000000號存摺、湯美珠
    彰化銀行存摺、李龍泉玉山銀行帳號0000000000
    000號存摺、張采宣玉山銀行帳號0000000000
    000號存摺、記事本、會員出入金帳冊、交易資料、會員
    名冊、會員資料查詢結果單、期貨交易資料、會員資料、李
    佳玲玉山銀行交易明細、損益表在案可佐，足認被告己○○
    上開自白，應與事實相符，應堪採信。又被告己○○雖於本
    院審理時改辯稱：伊只做到九十五年底就停止從事期貨交易
    ，交易總金額應該沒有那麼多，且是因為虧錢才收起來，並
    沒有獲利云云，惟此核於其於警詢、偵查及原審審理時、及
    共同被告李佳玲於警詢、原審審理時供述之情節（見法務部
    調查局臺北市調查處卷宗第二、五、十頁、偵查卷第四五頁
    、原審98年11月30日準備及審判筆錄）明顯相悖，且對照被
    告己○○、共同被告李佳玲前指稱供該地下期貨交易、客戶
    匯款使用之李慧文台新銀行帳號000000000000
    00號、李佳玲玉山銀行帳號0000000000000
    號、朱雲彪國泰世華銀行帳號000000000000號
    帳戶於九十六年間仍有相當匯款紀錄，甚而李慧文、朱雲彪
    上開帳戶之匯款紀錄更持續至同年五、六月間，在在均證明
    被告己○○事後翻異陳詞，乃為圖卸罪責，委不足採。是本
    件事證業已明確，被告己○○犯行堪以認定，自應依法論科
    。
三、核被告己○○所為，係違反公司法第十九條第一項、期貨交
    易法第五十六條第一項之規定，應分別以公司法第十九條第
    二項、期貨交易法第一百十二條第三款之規定論處。又違反
    公司法第十九條第一項、期貨交易法第五十六條第一項規定
    之犯行，所稱經營業務，其本質即有反覆繼續為之的性質，
    是以被告己○○反覆所為本案行為，應係基於一個經營業務
    目的所為之數次交易行為，乃集合犯，因此應包括以一罪論
    。被告己○○、與共同被告李佳玲就上開犯罪行為，有犯意
    聯絡及行為分擔，為共同正犯。另被告己○○係以一臺灣期
    貨公司名義對外經營期貨交易業務，均係一行為觸犯上開二
    罪名，為想像競合犯，應從重以期貨交易法第一百十二條第
    三款之規定論處。
四、原審以被告己○○犯罪事證明確，適用公司法第十九條第二
    項、期貨交易法第一百十二條第三款、刑法第十一條前段、
    第二十八條、第五十五條等規定，並審酌被告己○○於偵查
    及原審審理中均坦白承認犯行，而於為警查獲前即已結束營
    業，犯後態度均堪稱良好，及其犯罪動機、目的、參與程度
    、所得、手段及對於社會國家法益之危害程度等一切情狀，
    量處有期徒刑五月，經核其認事用法，俱無違誤，量刑亦屬
    妥適，被告上訴意旨認本件犯罪期間僅至九十五年底，有中
    華民國九十六年罪犯減刑條例之適用，併請諭知緩刑云云，
    惟查本件犯罪期間持續至九十六年六月間，已如前述，自無
    上開減刑條例之適用。且斟酌被告從事地下期貨交易期間長
    達二十二個月餘，尚有執行刑罰之必要，即無法併諭知緩刑
    本件上訴，為無理由，應予駁回。
據上論斷，應依刑事訴訟法第三百六十八條，判決如主文。
本案經檢察官張啟彬到庭執行職務。
中    華    民    國    99    年    5     月    13    日
                  刑事第八庭審判長法  官  張傳栗
                                  法  官  劉嶽承
                                  法  官  陳春秋
以上正本證明與原本無異。
如不服本判決，應於收受送達後十日內向本院提出上訴書狀，其
未敘述上訴之理由者並得於提起上訴後十日內向本院補提理由書
（均須按他造當事人之人數附繕本）。「切勿逕送上級法院」。
                                  書記官  李家敏
中    華    民    國    99    年    5     月    14    日
附錄：本案論罪科刑法條全文
公司法第19條
未經設立登記，不得以公司名義經營業務或為其他法律行為。
違反前項規定者，行為人處1 年以下有期徒刑、拘役或科或併科
新臺幣15萬元以下罰金，並自負民事責任；行為人有二人以上者
，連帶負民事責任，並由主管機關禁止其使用公司名稱。
期貨交易法第56條第1項
非期貨商除本法另有規定者外，不得經營期貨交易業務。
期貨交易法第112條
有下列情事之一者，處7 年以下有期徒刑，得併科新臺幣300 萬
元以下罰金：
一、未經許可，擅自經營期貨交易所或期貨交易所業務者。
二、未經許可，擅自經營期貨結算機構者。
三  違反第 56 條第 1 項之規定者。
四、未經許可，擅自經營槓桿交易商者。
五、未經許可，擅自經營期貨信託事業、期貨經理事業、期貨顧
    問事業或其他期貨服務事業者。
六  期貨信託事業違反第 84 條第 1 項規定募集期貨信託基金
    者。
七  違反第 106 條、第 107 條或第 108 條第 1 項之規定者。

司法院資訊處製作；財團法人民間司法改革基金會備份。
